【裁判字號】    97,重訴,48
【裁判日期】    980123
【裁判案由】    損害賠償
【裁判全文】
臺灣雲林地方法院民事判決              97年度重訴字第48號
原      告  甲○○
被      告  乙○○
上列被告因過失傷害案件，經原告提起損害賠償之附帶民事訴訟
（本院97年度交附民字第16號），由本院刑事庭裁定移送前來，
本院於民國98年1 月9 日言詞辯論終結，判決如下：
    主      文
被告應給付原告新台幣拾柒萬壹仟佰陸拾元，及自民國九
十七年三月二十七日起至清償日止，按年息百分之五計算之利息
。
原告其餘之訴駁回。
本判決第一項於原告以新台幣壹拾貳萬元供擔保後，得假執行；
被告以新臺幣拾柒萬壹仟佰陸拾元供擔保後，得免為假執
行。
原告其餘假執行之聲請駁回。
    事實及理由
一、原告主張：本件經檢察官以被告涉嫌過失致人重傷害而提起
    公訴，現由鈞院審理中，伊因被告不法侵害，而受有骨盆骨
    折、左橈骨開放性骨折、頭皮撕裂傷、左跟骨骨折、左膝及
    下腿撕裂傷、右側第五蹠骨骨折、左肘撕裂傷等傷害，經治
    療計支出醫療費用約新台幣（下同）40萬元。又伊受傷前，
    每月承包工程可賺取15萬元，受傷後兩年無法工作，計損失
    收入360 萬元。再伊受重傷，事業停頓，家庭生活改變，身
    體及精神上均感痛苦，請求被告應賠償伊慰撫金200 萬元。
    為此爰依民法第184 條第1 項、第193 條、第195 條第1 項
    規定提起本訴。聲明：被告應給付伊600 萬元，及自起訴狀
    繕本送達翌日起至清償日止，按年利率百分之五計算之利息
    ；並願供擔保請求宣告假執行。
二、被告則辯以：本案車禍發生後，原告經警進行酒測，數值超
    逾0.55mg/l，原告顯然違規酒後駕車，又當時原告車速高達
    100 公里，已超過50公里速限，由後方追撞伊車，原告亦應
    就其過失負責。又原告請求醫療費及工作損失部分，未提出
    相關證據證明其損害及其數額，僅憑空論述，其主張顯無理
    由。再原告主張本件事故之慰撫金額顯然過高，依雙方之身
    份地位、工作收入與教育程度，已超逾通常標準，並已超出
    伊經濟能力所能負擔之範圍等語。並聲明：求為判決駁回原
    告之訴；如受不利益判決，願供擔保免為假執行。
三、兩造不爭執事項：
  (一)被告於96年5 月28日凌晨1 時55分左右，駕駛車牌號碼2U－
    7611號自用小客車，搭載友人陳正展沿雲林縣164 號縣道公
    路由西往東行駛，欲前往雲林縣北港鎮○○○○道路13公里
    700 公尺處，因陳正展疲憊轉念欲返家休息，而就地迴轉掉
    頭，其原應注意車輛迴轉時，應暫停並顯示左轉燈光或手勢
    ，看清無來往車輛，始得迴轉，且依案發當時天氣晴，夜間
    有照明，路面乾燥無缺陷，又無障礙物，視距良好，並無不
    能注意之情形，竟未確切注意後方無來車即貿然迴轉，適原
    告酒後騎乘引擎號碼SC38E －0000000 、無車牌之重型機車
    搭載友人陳建成，以逾越該路段60公里限速之時速70－80公
    里行經該地，亦疏未注意車前狀況，機車撞上小客車左後側
    ，導致陳建成傷重死亡，原告亦因而受有頭部外傷、左側橈
    骨骨折、左手肘、左前臂、右下肢多處撕裂傷、臉部、左上
    腹、左手多處擦傷等傷害，原告經送醫抽血檢驗換算其酒精
    濃度高達每公升0.75毫克（原告所涉公共危險部分業經緩起
    訴確定），而被告所涉上開過失致死、過失傷害等刑責部分
    ，經本院判處其有期徒刑10月，緩刑2 年確定。
  (二)原告因此車禍受傷經送長庚絕念醫院治療，計支出醫療費用
    133,492元、看護費用6,000 元。
  (三)原告迄未獲得強制汽車責任保險理賠。
四、兩造爭執之事項：
  (一)原告主張之其餘中、西醫醫療費用25萬元，此部分請求是否
    有理？
  (二)原告是否因本案車禍後二年期間均無法工作，是否受有每個
    月15萬元，總共360萬元之工作收入短少之損害？
  (三)原告得請求之精神慰撫金額為何？
五、得心證之理由：
  (一)按「汽車、機車或其他非依軌道行駛之動力車輛，在使用中
    加損害於他人者，駕駛人應賠償因此所生之損害。」「不法
    侵害他人之身體或健康者，對於被害人因此喪失或減少勞動
    能力或增加生活上之需要時，應負損害賠償責任。」「不法
    侵害他人之身體、健康、‧‧‧者，被害人雖非財產上之損
    害，亦得請求賠償相當之金額。」民法第191 條之2 前段、
    第193 條第1 項、第195 條第1 項前段分別定有明文。而所
    謂增加生活上之需要，係指被害以前並無此需要，因被害以
    後始有支付此費用之必要者而言。是以身體、健康被侵害，
    經延醫治療之醫療費用即屬此類。本件被告之過失駕車肇事
    行為，與原告所受之前揭傷害間既有相當因果關係，且為被
    告所不爭執，自屬前述侵權行為。從而，原告本於侵權行為
    法則，請求被告賠償因本件車禍事故所生之損害，即屬有據
    。本件原告請求被告賠償之項目及金額，是否准許，分述如
    下：
    1.增加生活需要部分：
      原告主張：其因本案車禍受傷增加生活支出，除被告所不
      爭執之長庚紀念醫院醫藥費133,492 元及看護費用6,000
      元外，出院後其又支出西醫、中醫、中藥費用逾25萬元乙
      節，則未提出任何醫療費用單據以佐其說，復為被告所否
      認，是原告此部分請求既未舉證以明，空言受損害云云，
      自無可採，不應准許。綜上所述，本件原告主張其因本案
      車禍受有醫療及看護費用等損失於139,492 元範圍內為屬
      可採，至逾此範圍之主張，要無可取。
    2.喪失勞動能力部分：
      原告主張：其原係佳吉工程行負責人，車禍受傷前承包工
      程平均每月收入逾15萬元，發生本案禍迄今，已有2 年無
      法工作，收入總計減少360 萬元，為此請求被告賠償其上
      開損失云云，固據其提出96年度營利事業所得稅結算申報
      書影本1 份為佐（見卷內第12頁）。惟為被告所否認，並
      以前揭情詞為辯。查，原告於96年5 月28日因本案車禍經
      送長庚紀念醫院診療，迄至同年7 月7 日出院乙節，有其
      提出之診斷證明書影本1 份在卷（見卷內第9 頁）可稽，
      原告因本案車禍住院治療時間約一個月餘。其次，原告就
      本案訴訟每次均單獨到院開庭且行動自如，並無須人照護
      ，是依其病情及原告現在身體狀況研判，本院認原告因本
      案車禍所需休養期間應以1 年為適當。再者，原告主張本
      案車禍發生前，其承包工程每月平均收入可逾15萬元云云
      ，固提出上揭96年度營利事業所得稅結算申報書為佐，然
      為被告所否認，而原告所經營之佳吉工程行其93、94、95
      年度營利事業所得淨額依序僅分別為445,177 元、187,58
      8 、188,913 元等情，亦有本院依職權向財政部臺灣省中
      區國稅局北港稽徵所函調之佳吉工程行營利事業所得結算
      資料1 份在卷（見卷內第30～51頁）可考；觀諸上開申報
      數據，佳吉工程行營利事業所得淨額93年度平均每月僅約
      有37,098元【計算式：445,17 7÷12＝37,098】，另該工
      程行之94及95年度營利所得淨額平均每月則僅約有15,743
      元【計算式：188,913 ÷12＝15,743，元以下四捨五入】
      ，並無原告所稱每月收入有高達15萬元之情事。況眾所週
      知去（97）年及今年全球景氣大衰退，各項工程開工率幾
      已停頓，而原告復未能提出相關工程承攬合約以資佐證其
      確有如其述之每月收入可達15萬元之情事存在，是本院認
      原告提出之96年度營利事業所得稅結算申報書所載高達1,
      177,783 元之營業淨利乙節，應非真實；職故，原告主張
      其每月有15萬元收入云云，要無可採。惟原告本係佳吉工
      程行負責人，有上揭營利事業所得結算資料可稽，並為被
      告所不爭執，本院參酌佳吉工程行其93、94、95年度營利
      事業所得淨額，是認計算原告每月平均收入應以15,743元
      為度。依此計算，原告因本案車禍，致不能外出工作因而
      減少收入可得請求賠償之數額為188,916 元【其計算式為
      ：15,743×12＝188,916 】；至逾此範圍之請求，不應准
      許。
    3.非財產損害部分：
      按慰藉金之賠償，以人格權遭受侵害，使精神上受有痛苦
      為必要，至其核給之標準固與財產上損害之計算不同，惟
      非不可斟酌雙方身分、資力與加害程度，及其他各種情形
      核定相當之數額 （最高法院51年台上字第223號判例參照
      ）。查，原告因此次車禍受有骨盆骨折、左橈骨開放性骨
      折、頭皮撕裂傷、左跟骨骨折、左膝及下腿撕裂傷、右側
      第五蹠骨骨折、左肘撕裂傷等傷害，有診斷證明書在卷（
      見卷第9 頁）可稽，堪認原告之肉體、精神確受極大痛苦
      。又原告（61年7 月24日生）國中畢業，家境小康，原從
      事營造業；另被告（70年7 月31日生）自承其高中畢業，
      ，從事道士工作，並有警訊筆錄附於前揭刑事卷內可憑。
      再被告名下除有些許存款及汽車一部外，並無其他資財，
      原告除投資佳吉工程行及擁有三部汽車外，亦無其他資財
      等情，亦有本院依職權調閱兩造之稅務電子閘門財產所得
      調件明細表各1 份在卷（見卷尾證物袋）可考。是本院斟
      酌原告受傷情況，及兩造之身分、地位、資力，認原告請
      求被告賠償其慰撫金200 萬元，自嫌過高，應予核減為60
      萬元，方屬公允；至逾此數額之請求，為無理由。
    4.綜上，因本案車禍發生，原告所受之損害額計為928,408
      元【計算式：139,492 （增加生活需要部分）＋188,916
      （喪失勞動能力部分）＋600,000 （非財產損害）＝928,
      408 】。
  (二)次按道路交通安全規則第106 條第5 款規定「汽車迴車前，
    應暫停並顯示左轉燈光或手勢，看清無來往車輛，並注意行
    人通過，始得迴轉」；同規則第114 條第2 款規定「汽車駕
    駛人飲用酒類或其他類似物後其吐氣所含酒精濃度超過每公
    升0.25毫克或血液中酒精濃度超過百分之0.05以上者，不得
    駕車」；同規則第93條第1 項前段規定「行車速度，依速限
    之規定」；同規則第94條第3 項規定，「汽車行駛時，駕駛
    人應注意車前狀況，並隨時採取必要之安全措施」。又按損
    害之發生或擴大，被害人與有過失者，法院得減輕賠償金額
    ，或免除之，民法第217 條第1 項亦定有明文；而前揭規定
    之目的，在謀求加害人與被害人間之公平，故在裁判上法院
    得以職權減輕或免除之（最高法院85年臺上字第1756號判例
    參照）。本件被告駕駛小客車，未確切注意後方無來車，即
    貿然迴轉；而原告飲酒超過法定標準值駕車超速行駛，又未
    注意車前狀況，俱為本件車禍發生的原因，且兩造就本件車
    禍均有過失乙節亦不爭執，揆諸前開最高法院之見解，本件
    應依民法第217 條第1 項之規定，依職權減輕被告之賠償金
    額。本院審酌本案車禍發生於凌晨深夜，視線較諸白天不佳
    ，尤以被告駕駛小客車行駛在前，經由照後鏡對後方視線及
    視界之觀察更形受限；另原告騎乘無牌重型機車在後，本應
    與前車保持適當安全距離，並隨時注意前車行駛動向，詎原
    告疏未注意保持安全距離及注意前車行駛狀態，由後高速追
    撞被告之自小客車左後側邊，兩者相較原告之過失程度已然
    較高，此外再斟酌兩造之上開違規情節，認兩造就本案車禍
    之發生，被告應負40％之過失責任，至原告應負60％之過失
    責任。而原告因本件車禍所受損害金額為928,408 元，因此
    被告所負損害賠償金額應依此比例減為371,363 元【計算式
    ：928,408 ×0.4 ＝371,363 ，元以下四捨五入】。
  (三)末按「給付無確定期限者，債務人於債權人得請求給付時，
    經其催告而未為給付，自受催告時起，負遲延責任。其經債
    權人起訴而送達訴狀，或依督促程序送達支付命令，或為其
    他相類之行為者，與催告有同一之效力。」又「遲延之債務
    ，以支付金錢為標的者，債權人得請求依法定利率計算之遲
    延利息。」再「應付利息之債務，其利率未經約定，亦無法
    律可據者，週年利率為百分之五。」民法第229 條第2 項、
    第233 條第1 項前段、第203 條分別定有明文。本件原告因
    本案車禍其所受損害額為564,204 元。從而，原告本於侵權
    行為法則請求被告賠償其上開金額，及自起訴狀繕本送達翌
    日即97年3 月27日起至清償日止，按週年利率5%計算之利息
    ，為有理由，應予准許。至逾此部分之請求，則無理由，應
    予駁回。
六、兩造均陳明願供擔保以代釋明，分別聲請宣告假執行或免為
    假執行，就原告勝訴部分，經核無不合，爰分別酌定相當擔
    保金額宣告之。至於原告敗訴部分，其假執行宣告之聲請亦
    失所附麗，應併予駁回。此外，本件判決之基礎已臻明確，
    兩造其餘之攻擊防禦方法及聲請調查之證據，均經斟酌，核
    與判決之結果不生影響，爰不一一論述，附此敘明。
七、本件係原告於刑事訴訟程序中附帶提起之民事損害賠償事件
    ，經本院刑事庭依刑事訴訟法第504 條第1 項規定裁定移送
    前來，而依同條第2 項規定刑事附帶民事訴訟本無徵收裁判
    費，且本件於審理過程，亦無其他費用支出，是本件既無訴
    訟費用支出，故毋庸為訴訟費用負擔之諭知，附此敘明。
八、據上論結：本件原告之訴，為一部有理由，一部無理由，並
    依民事訴訟法第390 條第2 項、第392 條第2 項，判決如主
    文。
中    華    民    國    98    年    1     月    23    日
                  民事第一庭    法  官  蔣得忠
以上為正本，係照原本作成。
如對本判決上訴，須於判決送達後廿日內向本院提出上訴狀
中    華    民    國    98    年    1     月    23    日
                                書記官  賴成育


司法院資訊處製作；財團法人民間司法改革基金會備份。
